【裁判字號】    99,訴,1248
【裁判日期】    990813
【裁判案由】    毒品危害防制條例
【裁判全文】
臺灣板橋地方法院刑事判決              99年度訴字第1248號
公  訴  人  臺灣板橋地方法院檢察署檢察官
被      告  乙○○
上列被告因違反藥事法案件，經檢察官提起公訴（99年度偵字第
8371號），本院判決如下：
    主  文
乙○○明知為禁藥而轉讓，未遂，累犯，處有期徒刑伍月。扣案
之甲基安非他命壹包（驗餘毛重捌點陸捌玖貳公克）沒收。
    事  實
一、乙○○前曾因毀損案件，經臺灣臺北地方法院以95年度易字
    第194 號判決處有期徒刑3 月確定，於民國95年9 月11日（
    起訴書誤載為98年8 月9 日，應予更正）易科罰金執行完畢
    。詎猶不知悔改，竟基於轉讓禁藥甲基安非他命之犯意，於
    99年2 月12日9 時50分許，將其於同日3 時許，在臺北縣三
    重市某處，以新臺幣（下同）11,000元之代價，向真實姓名
    年籍不詳綽號「小白」之成年女子購得甲基安非他命1 包（
    毛重8.7 公克，驗餘毛重8.6892公克，起訴書誤載為驗餘淨
    重8.6892公克，應予更正），攜至甲○○位在臺北縣樹林市
    ○○路50巷5 弄8 號住處，欲供己與甲○○吸食所用，並將
    上開甲基安非他命1 包置於甲○○房間之桌上，應允甲○○
    可任意取用，而欲將上開甲基安非他命一部分無償轉讓予甲
    ○○施用，於甲○○正在組裝吸食器，尚未將甲基安非他命
    置入吸食器施用之際，適為持搜索票至上址執行搜索之員警
    當場查獲，因而轉讓未果，並當場扣得上開甲基安非他命1
    包，另起出乙○○所有之電子磅秤1 臺、安非他命吸食器1
    組等物，始悉上情。
二、案經行政院海岸巡防署海岸巡防總局北部地區巡防局移送臺
    灣板橋地方法院檢察署檢察官偵查起訴。
    理  由
一、按被告以外之人於偵查中向檢察官所為陳述，除顯有不可信
    之情況者外，得為證據，刑事訴訟法第159 條之1 第2 項定
    有明文。偵查中對被告以外之人（包括證人、鑑定人、告訴
    人、被害人及共同被告等）所為之偵查筆錄，或被告以外之
    人向檢察官所提之書面陳述，性質上均屬傳聞證據。惟現階
    段刑事訴訟法規定檢察官代表國家偵查犯罪、實施公訴，依
    法其有訊問被告、證人及鑑定人之權，證人、鑑定人且須具
    結，而實務運作時，檢察官偵查中向被告以外之人所取得之
    陳述，原則上均能遵守法律規定，不致違法取供，其可信度
    極高，職是，被告以外之人前於偵查中已具結而為證述，除
    反對該項供述得具有證據能力之一方，已釋明「顯有不可信
    之情況」之理由外，不宜以該證人未能於審判中接受他造之
    反對詰問為由，即遽指該證人於偵查中之陳述不具證據能力
    。查證人甲○○於偵查中向檢察官所為之陳述，業經具結，
    且無證據證明有受外力干擾及影響，並無顯不可信之情況，
    依前揭規定，上開證人於偵查中之證述，自有證據能力。
二、訊據被告乙○○在本院審理時矢口否認有何轉讓禁藥甲基安
    非他命予甲○○之犯行，辯稱：伊沒有要轉讓甲基安非他命
    予甲○○施用，伊剛將甲基安非他命拿出來5 分鐘，準備要
    以電子秤秤重，因為賣家一交給伊，伊拿了就走，所以要再
    秤重，當時伊剛從盒子將電子磅秤拿出來，吸食器也還沒有
    組裝好，警察就進來了，伊在警詢時是因為緊張才會說伊要
    請甲○○施用甲基安非他命，伊不知道甲○○為何會這樣說
    ，他應該是照著伊的說法來陳述云云。然查，前揭事實，業
    據證人甲○○在偵查中證稱：「乙○○在我家時，就說他可
    以請我施用安非他命，但是還沒有施用就被查獲了。」等語
    ，嗣在本院審理時並證稱：被告已經將甲基安非他命拿出來
    放在桌上，為警查獲時伊正在組裝伊吸食甲基安非他命用的
    水車等語。經核與被告於同日在偵查中供稱：「（問：今天
    去甲○○住處做何事？）我要去他家施用安非他命，今天三
    、四點我在三重跟小白買安非他命，我買11,000元。買完之
    後，我就跟甲○○約在他家附近早餐店，吃完早餐後，我們
    再一起去甲○○他家，到了他家之後，我就跟甲○○說我這
    邊有安非他命，然後我們正準備要將毒品放進吸食器時，海
    巡署的人就進來了。這次我是要請甲○○，我沒有要賣他，
    我不會跟他收錢，我跟甲○○也不會有金錢往來，這次也不
    是我跟他一起出資跟別人買的。」、「（問：為何要請甲○
    ○施用安非他命？）因為我想說到他家施用，到他家就要給
    他一點回饋。我就將毒品放在桌上，跟他說要施用自己拿，
    他準備其他東西時，甲○○的媽媽就敲門說有人找他，結果
    就是警察來了，還沒有施用就被查獲了。」等語互核相符。
    而被告在本院審理時雖翻異前詞而為前開辯解，然被告並不
    否認偵查中之自白係出於其自由意志所為，雖辯稱：伊因為
    那時回答是一下有，一下沒有，才會因緊張而那樣說云云，
    惟觀諸偵查筆錄，檢察官係先針對另案被告賴維寧販賣毒品
    之情節，而訊問被告及證人甲○○，嗣始就被告查獲當日至
    甲○○住處之目的加以訊問，被告應不致有何混淆之虞，堪
    認被告在偵查中之自白應與事實相符。再者，證人甲○○在
    本院審理時雖亦翻異前詞，改證稱：伊在查獲前2 天有跟被
    告說要一起合資購買甲基安非他命，伊要出資1,500 元買半
    克甲基安非他命，伊不知道被告去跟誰買，也不知道被告出
    多少錢，查獲當日，被告已將買來的甲基安非他命拿出來放
    在桌上，但因為伊沒有錢，伊有跟被告說伊沒有錢伊不想買
    了，被告很不高興，伊想看他是否會請伊，當初我們沒有說
    買來的甲基安非他命要怎麼分，被告說他想拿去退，伊在偵
    查中是說錯了，伊以為他會請伊，伊並沒有聽到被告說要請
    伊吸甲基安非他命，因被告才到伊住處不到10分鐘，就和伊
    一起被海巡署的人抓了，查獲當時伊在用伊的水車，伊是想
    說被告會不會請伊，看被告會不會用，伊想說如果被告要用
    ，就應該會請伊云云。然衡諸常情，證人甲○○若係與被告
    合資購買甲基安非他命，焉有可能在被告買回後始稱不想購
    買，且證人甲○○既稱已查覺被告因此事不高興，則值此氣
    氛不佳下，焉有可能認為被告會無償提供甲基安非他命，而
    自行組裝吸食用之水車等待被告請其施用甲基安非他命，是
    證人甲○○在本院審理時之證述，實與常理相悖，且徵諸被
    告與證人甲○○素無怨隙，其於偵查中之證述情節，乃出於
    自由意志下，在案發不久後所為，並無來自被告方面之壓力
    而出於虛偽不實之指證或事後串謀而故為迴護被告之機會，
    亦無設詞誣陷被告之動機存在，自較可信，是堪認證人甲○
    ○事後在本院審理時之翻異之詞，委不足採。此外，復有扣
    案之甲基安非他命1 包（毛重8.7 公克，驗餘毛重8.6892公
    克）暨臺灣檢驗科技股份有限公司99年3 月15日濫用藥物檢
    驗報告1 份、甲○○所有之安非他命吸食器1 組、安非他命
    吸食工具1 批等物足資佐證。綜上所述，被告前開辯解，顯
    係事後避就卸責之詞，不足採信。則被告既已對甲○○表達
    可任意取用甲基安非他命之意思，且屬免費提供，並將甲基
    安非他命置於桌上使甲○○隨時得以取用，而甲○○亦已著
    手組裝吸食器，顯見被告有無償轉讓甲基安非他命予甲○○
    之犯意甚明，並已著手於轉讓毒品行為之實行，嗣係因員警
    當場查獲致未能真正完成轉讓甲基安非他命之行為。從而，
    本案事證明確，被告犯行洵堪認定，應予依法論科。
二、查甲基安非他命固屬毒品危害防制條例所定之第二級毒品，
    惟「安非他命類」（Amphetamine-like）藥品，前經行政院
    衛生署於69年12月8 日衛署藥字第301124號公告禁止輸入、
    製造、販賣，而屬於藥事法第22條第1 款所規定之禁藥，嗣
    雖經同署於79年10月9 日以衛署藥字第904142號公告列入麻
    醉藥品管理條例第2 條第4 款所定「化學合成麻醉藥品」管
    理，惟仍不失其為禁藥之性質，不得非法轉讓。次按藥事法
    第83條第1 項法定刑為7 年以下有期徒刑，得併科新臺幣50
    0 萬元以下罰金，較毒品危害防制條例第8 條第2 項法定刑
    6 月以上、5 年以下有期徒刑得併科新臺幣70萬元以下罰金
    為重。又藥事法第83條第1 項係於93年4 月21日修正公布，
    同年月23日施行，亦為毒品危害防制條例之後法。另毒品之
    範圍尚包括影響精神物質與其製品，而藥事之管理，則非僅
    止於藥品之管理。毒品未必係經公告之禁藥，禁藥亦未必為
    毒品，因而毒品危害防制條例與藥事法二者，並無必然之特
    別法與普通法關係，故除有轉讓之第二級毒品達毒品危害防
    制條例第8 條第6 項之一定數量，經依法加重後之法定刑較
    藥事法第83條第1 項之法定刑為重之情形外，因藥事法第83
    條第1 項為後法，且為重法，應優先適用藥事法處罰（臺灣
    高等法院暨所屬法院94年法律座談會刑事類提案第8 號結論
    參照，最高法院97年度台上字第2158號、96年度台上字第35
    82號、97年度台非字第397 號判決亦同此見解）。查本案被
    告因轉讓甲基安非他命未遂，故並無毒品危害防制條例第8
    條第6 項規定加重其刑之情形，自應優先適用藥事法處罰。
    是被告轉讓甲基安非他命予甲○○未遂之行為，核係犯藥事
    法第83條第4 項、第1 項之轉讓禁藥未遂罪。其持有甲基安
    非他命之低度行為，為轉讓之高度行為所吸收，不另論罪。
    又被告已著手於轉讓禁藥甲基安非他命之犯罪行為之實行而
    不遂，為未遂犯，應依刑法第25條第2 項規定減輕其刑。末
    查，被告前曾受如事實欄所載之犯罪科刑及執行情形，有臺
    灣高等法院被告前案紀錄表1 份在卷足參，其於受有期徒刑
    之執行完畢後，5 年以內故意再犯本件有期徒刑以上之罪，
    為累犯，應依刑法第47條第1 項之規定加重其刑，並先加後
    減之。爰審酌被告漠視法令禁制，恣意轉讓甲基安非他命，
    惟因轉讓未遂危害較小，暨斟酌其犯罪之動機、目的、手段
    及犯後態度等一切情狀，量處如主文所示之刑。
三、又扣案之甲基安非他命1 包（毛重8.7 公克，驗餘毛重8.68
    92公克），其內之甲基安非他命與外包裝袋在物理上難以析
    離完盡，雖係屬毒品危害防制條例所規範之第二級毒品，惟
    按法律之適用應一體適用，不得割裂適用，本案既論被告以
    違反藥事法之轉讓禁藥罪，則關於沒收亦應認甲基安非他命
    係屬藥事法所規定之違禁物，自應依刑法第38條第1 項第1
    款規定，併予宣告沒收。至其餘扣案之被告所有之電子磅秤
    1 臺、安非他命吸食器1 組等物，依被告供述及證人甲○○
    之證述，均稱甲○○係欲使用自己之吸食器等語，是難認被
    告所有之上開吸食器1 組係供犯罪所用，公訴人所認容有誤
    會，上開扣案物因均與本案犯罪無涉，自毋庸併予宣告沒收
    ，附此敘明。
據上論斷，應依刑事訴訟法第299 條第1 項前段，藥事法第83條
第4 項、第1 項，刑法第11條前段、第25條第2 項、第47條第1
項、第38條第1 項第1 款，判決如主文。
本案經檢察官林慈雁到庭執行職務。
中    華    民    國    99    年    8     月    13    日
               刑事第十三庭  審判長法  官  王士珮
                                   法  官  楊明佳
                                   法  官  方鴻愷
以上正本證明與原本無異
如不服本判決應於送達後10日內向本院提出上訴狀
                                   書記官  金和國
中    華    民    國    99    年    8     月    13    日
附錄本案論罪科刑法條全文：
藥事法第83條
明知為偽藥或禁藥，而販賣、供應、調劑、運送、寄藏、牙保、
轉讓或意圖販賣而陳列者，處7年以下有期徒刑，得併科新臺幣5
百萬元以下罰金。
犯前項之罪，因而致人於死者，處 7 年以上有期徒刑，致重傷者
，處 3 年以上 12 年以下有期徒刑。
因過失犯第 1 項之罪者，處 2 年以下有期徒刑、拘役或科新臺
幣 30 萬元以下罰金。
第1 項之未遂犯罰之。

司法院資訊處製作；財團法人民間司法改革基金會備份。
